臺灣高等法院臺南分院刑事判決
109年度侵上訴字第1295號
上  訴  人  
即  被  告  乙○○



指定辯護人  陳國瑞律師（義務辯護律師）
上列上訴人因妨害性自主案件，不服臺灣嘉義地方法院109年度
侵訴字第1號中華民國109年8月25日第一審判決（起訴案號：臺
灣嘉義地方檢察署108年度偵字第7256號），提起上訴，本院判
決如下：
    主  文
上訴駁回。
    事  實
一、乙○○於民國108年5、6月間受雇在侯○志之魚塭工作時，認識
    代號BN000-A108040之成年女子（真實姓名年籍詳卷，領有
    中華民國身心障礙手冊，為中度智能障礙之人，下稱甲 ）
    後，經由甲 之言談及行為舉止知悉其溝通、表達能力弱於
    常人，對事物理解及反應能力欠佳，係智能障礙之心智缺陷
    女子。詎乙○○見甲 懵懂可欺，於108年7月2日晚間10時30分
    許，騎乘機車至甲 位在嘉義縣之住處（地址詳卷），以贈
    送房間內出清物品給甲 為藉口，騎乘機車搭載甲 至嘉義縣
    ○○市○○里○○○○00○00號2樓其租屋處後，在其房間內，竟基於
    對心智缺陷之人強制性交之犯意，先以甲 衣服遭雨淋濕要
    其至浴室洗澡後，強行褪去甲 衣褲，乙○○將生殖器插入甲 
    口腔並以口咬甲 右肩部位，違反甲 意願對其口交，之後要
    甲 換上前女友之內衣褲，以其身形優勢，壓制甲 身體，及
    出言辱罵使甲 畏懼，不顧甲 哭喊拒絕，將陰莖插入甲 陰
    道內抽插至射精，以此強暴、脅迫之方式，對甲 強制性交1
    次得逞。嗣甲 自行徒步返回住處時，因代號BN000-A108040
    A（即甲 母親，真實姓名年籍詳卷，下稱B女）發現甲 頭髮
    凌亂且伴隨哭泣，進而詢問發生何事，甲 始告知上情，再
    於翌（3）日求助於鄰居侯○志，由侯○志及其女友韓○雯帶同
    甲 前往派出所報警，因而循線查悉上情。
二、案經甲 訴由嘉義縣警察局水上分局報告臺灣嘉義地方檢察
    署檢察官偵查起訴。
    理  由
壹、程序部分：
一、被害人之保護措施： 
    按性侵害犯罪防治法所稱性侵害犯罪，係指觸犯刑法第221
    條至第227 條、第228 條、第229 條、第332 條第2 項第2
    款、第334 條第2 項第2 款、第348 條第2 項第1 款及其特
    別法之罪。又行政機關、司法機關及軍法機關所製作必須公
    示之文書，不得揭露被害人之姓名、出生年月日、住居所及
    其他足資識別被害人身分之資訊。性侵害犯罪防治法第2 條
    第1 項、第12條第2 項分別定有明文。另性侵害犯罪防治法
    第12條所定其他足資識別被害人身分之資訊，包括被害人照
    片或影像、聲音、住址、親屬姓名或其關係、就讀學校與班
    級或工作場所等個人基本資料，性侵害犯罪防治法施行細則
    第6 條亦定有明文。本件被告對告訴人甲 所犯屬性侵害犯
    罪防治法所稱之性侵害犯罪，而本院所製作之本案判決係屬
    必須公示之文書，為避免甲 之身分遭揭露，依上開規定，
    對於足資識別甲 身分之資訊，均予以隱匿，並就被害人甲 
    及其母B女、甲 之兄C 男、甲 之妹D女等人之姓名、住所、
    年籍等資料(真實姓名年籍均詳卷)，有揭露足以識別被害人
    身分資訊之虞，爰依上開規定均予隱匿，而以代號或上開稱
    謂為之，合先敘明。　
二、證據能力之認定：
　㈠證人甲 警詢時之陳述無證據能力：按被告以外之人於審判外
    之言詞或書面陳述，除法律有規定者外，不得作為證據。刑
    事訴訟法第159條第1項定有明文。本件告訴人即證人甲 於
    警詢所為之證述，係屬審判外之言詞陳述，被告及辯護人既
    爭執其證據能力，且證人甲 於原審審理時到庭作證之内容
    又與其先前警詢陳述大致相符，引其審理時經對質詰問之證
    述内容即得作為證明犯罪事實存否之基礎，並無再引用其審
    判外陳述作為證據之必要，爰認證人甲 警詢之證述不具證
    據能力，惟仍得作為彈劾證據使用。至被告辯護人以證人甲
     偵訊時未經具結之證述亦不具證據能力云云，然本件並無
    證人甲 之於偵訊時證述之紀錄，辯護人此部分主張尚有誤
    會。
　㈡按被告以外之人於審判外之陳述，雖不符刑事訴訟法第159條
    之1至第159條之4之規定，而經當事人於審判程序同意作為
    證據，法院審酌該言詞陳述或書面陳述作成時之情況，認為
    適當者，亦得為證據，刑事訴訟法第159條之5第1項亦定有
    明文。查下列認定事實所引用之供述證據，業據檢察官、被
    告及其辯護人同意作為證據（見本院卷第180至182、355頁
    ），本院審酌前開證據作成或取得狀況，均無非法或不當取
    證之情事，亦無顯不可信情況，故認為適當而均得作為證據
    。是前開證據，依刑事訴訟法第159條之5規定，均具有證據
    能力。另本院後述所引用之其餘非供述證據，經依法當庭提
    示令被告辨認外，復無證據足證係公務員違背法定程序所取
    得，又為證明本案犯罪事實所必要，亦得作為本案證據。
貳、認定犯罪事實所憑之證據及理由：
一、訊據被告固坦承有於案發當天晚上騎乘機車搭載甲 至其租
    屋處，並以陰莖插入甲 口腔及陰道直至射精等事實，惟矢
    口否認有何對心智缺陷之人為強制性交犯行，辯稱：我不知
    道甲 是身心障礙人士，且我與甲 是性交易，在性行為之前
    我有先給甲 新臺幣（下同）1,000元，沒有強迫甲 ，且性
    行為進行到一半，我朋友有進來房間拿充電器，如果我對甲
     強制性交，甲 為何沒有向我朋友求救，又辯以若係強制性
    交為何甲 身上沒有受傷云云。辯護人則以：㈠甲 哥哥先前
    曾竊取被告金錢而遭被告毆打，可能因此對被告懷有恨意，
    案發當天上午，被告原本到甲 住處是為載甲 哥哥到其租屋
    處拿取要贈送之物品，但未遇甲 哥哥，故經甲 同意載甲 
    到被告租屋處拿取物品，甲 離開前向被告要錢，被告始會
    同意與甲 為性交易。㈡甲 當晚返家遭其母親搜身並詢問是
    否有拿取被告金錢，此舉顯然與聽聞甲 遭性侵害之反應不
    同，且甲 之母僅聽聞甲 陳述遭性侵害，與甲 又為母女關
    係，證述難免偏頗，另證人侯○志、韓○雯均為甲 鄰居，均
    僅事後聽聞甲 證述遭被告性侵害，所證均不足為本案之判
    斷。㈢另甲 與被告性行為時，曾有被告朋友「洪家全」之人
    進到被告租屋處內，但甲 卻未向該人求救，顯見甲 所稱遭
    被告強制性交，並非事實等語為被告利益辯護。
二、經查：
  ㈠不爭執之事實：
　　被告有於案發當日晚間有騎乘機車前往告訴人甲 住處，以
    要贈送出清物品為由，將甲 載回其租屋處，且有以陰莖插
    入甲 口腔及陰道與甲 發生性交行為等過程有以陰莖插入甲
     口腔及陰道直至射精等事實，業據被告於原審及本院審理
    時均坦認在卷（原審卷第64至65頁、360至363頁、本院卷第
    頁），且對於甲 於案發後前往派出所報警等情，並不爭執
    ，並有證人即告訴人甲 於原審審理時關於上述過程之證述
    （原審卷第211至216頁）、甲 指認被告為犯罪嫌疑人之紀
    錄表、指認照片、嘉義縣警察局婦幼警察隊受理刑事案件報
    案三聯單等在卷可參（警卷第6至7、16頁）。又甲 陰道深
    部棉棒所採集之精子細胞層檢出一男性體染色體DNA-STR型
    別，與被告之DNA型別相符，且外陰部棉棒檢出之男性Y染色
    體DNA-STR型別，與被告型別相符，不排除其來自被告或與
    被告具同父系血緣關係之人一情，亦有內政部警政署刑事警
    察局108年8月22日刑生字第1080069087號鑑定書存卷可參（
    警卷第8至11頁）。準此，被告於案發當日騎車將甲 載至其
    租屋處，並以陰莖插入甲 口腔及陰道之方式，與甲 為性行
    為等事實，應堪認定。
  ㈡被害人甲 之指證：
　  證人甲 於原審審理時證稱：案發當天晚上差不多10點半，
    被告來我家說要拿魚給我，後來就騎機車載我去他租屋處，
    當時外面有下雨，我們都沒穿雨衣，大概2分鐘就到被告租
    屋處，他就叫我去洗澡，把我整個脫光光，他的小鳥把我尿
    尿的地方撞進去，我說不要，我不同意，他用一個黑色襪子
    把我頭蓋起來，他叫我穿紅色內衣，然後他就撞進去，我說
    不要，我有反抗，他壓住我所以沒辦法反抗，他有叫我嘴巴
    含著他的鳥鳥，我不願意，他罵我三字經，他就是叫我含，
    我會怕，他還有對我吐口水，他叫我穿一件黑色三角褲，他
    叫我把內褲撥開後，鳥鳥插入我尿尿的地方，我有哭出來說
    會痛，他還有手指彈我胸部、捏我乳頭，後來我自己走回家
    ，媽媽和哥哥在外面等我，因為我還在哭，媽媽有問我什麼
    事情，我說乙○○都欺負我、強姦我，我跟媽媽說我想要自殺
    ，媽媽說不可以，我有說都是哥哥害的，隔天媽媽和哥哥就
    帶我去跟侯○志哥哥說這件事情，侯○志哥哥就載我去警察局
    做筆錄等語在卷（原審卷第209至227、233頁）。對於遭被
    告性侵害過程敘述甚詳，依證人甲 之證述，被告有壓住甲 
    身體，及以陰莖插入甲 的陰道內、以陰莖插入甲 口腔時，
    有表示「我說我不要」、「我不同意」、「有出力反抗他」
    等表明不要之言語及反抗舉動，甚至言明「他壓住我所以沒
    辦法反抗」、及因被告以兇惡態度對甲 口出三字經辱罵導
    致甲 心生畏懼而屈服；再甲 於本院審理時，針對被告所稱
    曾要求其用口腔去含並摩擦他的生殖器，也就是俗稱的吹喇
    叭，其當時有無拒絕？甲 陳稱：「 有啊，我有說我不要，
    但被告硬要。」（此時被告插話稱：如果妳嘴巴沒有張開，
    我怎麼硬要？）「甲 稱：你很奇怪耶，你幹嘛啊）（甲 情
    緒憤怒）」又稱「被告會咬我，他咬我右手臂，他有逼迫我
    ，我會害怕就乖乖的聽他的話幫他吹喇叭。」等語（本院卷
    第362頁），對於被告對其所為本案性侵害，其毫無掩飾情
    緒自然之憤怒，在在彰顯其並無與被告發生性行為之意願，
    但被告仍以強壓身體甚至口咬之強暴方式對甲 為性交行為
    ，而上開行為已足以壓制、妨害甲 之性自主意願。
  ㈢甲 指訴被告以強暴方式違反其意願而對其為上開行為之事實
    ，除據其指證明確外，尚有下列補強證據足認其證述內容可
    採：
　⒈證人B女（即甲 之母）於原審審理時證稱：那天晚上被告騎
    機車到我們家，被告說要載甲 去拿魚，甲 說要叫哥哥去，
    但哥哥不要去，甲 才去，被告就載甲 去他那裡拿魚，我在
    家裡等甲 回來，後來甲 用走的回來，我看她全身都溼透了
    ，頭髮散散的，跟平常不一樣，她回來在哭，說要去死，說
    她遭被告侮辱，說被強姦，被告把她衣服脫光光，她說要去
    死，我說不要死、不可以，甲 就在那裡哭，也有說都是哥
    哥害的，因為哥哥跟那個男生認識，我有問甲 要報警嗎，
    甲 說要，隔天我就帶甲 去找鄰居侯○志，我說你替我們做
    主，晚上侯○志就開車載我們一起去做筆錄等語（原審卷第1
    82至198頁）。證人C男（即甲 之胞兄）於原審審理時則證
    稱：被告當天晚上騎機車載甲 去他那裡，我當時在家吃飯
    ，後來甲 走回來在那裡哭，跟平常不一樣，媽媽也在場，
    隔天我有陪甲 、A母（即B女）一起去侯○志那裡，侯○志有
    跟他女友陪甲 去警察局做筆錄，因為被告強姦甲 等語（原
    審卷第162至174頁）。互核其等證述內容，與證人甲 前揭
    原審審理時所證其自被告租屋處步行返家後仍持續哭泣，及
    其與母親、胞兄於翌日尋求鄰居即證人侯○志協助等過程，
    均屬相符。且甲 於警詢過程曾因回想侵害事件而有哭泣與
    乾嘔之情形，亦有嘉義縣社會局社會工作員個案訪視處理報
    告存卷可參（原審卷第97至98頁）。是由甲 案發後返家表
    露哭泣、了結自我之負面情緒及事後回想案情所呈現之哭泣
    、乾嘔等情緒、生理反應，顯可推認其在被告租屋處應有遭
    受相當屈辱，內心承受莫大痛楚，則其泣訴遭被告性侵等語
    ，應屬可信。再以甲 於原審審理時，亦證稱「我真的恨他
    （指被告），他怎麼對待我的。」、「（問：本件事情對妳
    的影響為何？）我都晚上睡不好，之前有去看精神科吃藥。
    」等語（原審卷第243頁），所陳因本案遭受莫大心理痛楚
    及怨憤，其心理受此負面影響甚鉅。
  ⒉證人侯○志於原審審理時證稱：當天（指案發後隔天）早上我
    隔壁鄰居說甲 有事找我，後來甲 就跟她媽媽、哥哥還有隔
    壁鄰居一起來找我，一開始我問甲 ，她不太敢講，就一直
    哭，剛好我女友韓○雯在這邊，我就叫我女友問甲 是發生什
    麼事，甲 就說昨天晚上被告載她去他家，說要抓魚給甲 ，
    甲 講的意思很模糊，我記得印象最深的就是甲 有說「他用
    下面插我屁股（台語）」，他有說這樣的話，我就想可能真
    的發生這件事情，我就請我女友將甲 帶去旁邊問，之後我
    女友轉達說甲 可能是被被告強姦。我問甲 說是哪個人，她
    說是去我魚塭那邊工作的，我問說是越南的嗎，她說不是，
    她就形容平頭、黑黑的，因為在我魚塭工作的就一位臺灣人
    ，我就想是不是被告，而且甲 有說出他的名字，我就開車
    載他們一起去報案，後來我帶警察去找被告，被告剛好下樓
    ，他就被帶去警局了等語（原審卷第277至280、290至291頁
    ）；證人韓○雯於原審審理時證稱：那天早上甲 家隔壁有個
    王先生打電話給我男友侯○志，說有人有事情要找我們幫忙
    。我們就叫他帶過來。他就帶著甲 、甲 哥哥和甲 媽媽一
    起過來，甲 剛到現場時不敢講，是透過那個王先生說她昨
    天被強姦，我們就問說被強姦怎麼會找我們，甲 就問我們
    認不認識被告，希望我們可以幫忙她，我們有大概了解一下
    經過，就帶她去警察局報案。當天甲 講到就是一直在哭，
    我男友有請我問她比較私密的問題，我問甲 那天發生的情
    形，甲 說前一晚被告說要拿東西給她，所以就把甲 載到他
    租屋處，她說被告把她壓在床上，她一直踢被告、推開被告
    ，但被告一直硬要上來，被告的鳥鳥有進入她的那邊，她肚
    子這邊很痛，後來我們一起去派出所後，警察有把甲 帶去
    後面詢問事情經過，後來被告有到場，警員有問被告為什麼
    這樣做，被告就說他沒有，結果甲 有聽到，她心情很憤慨
    的跑出來大叫說「你騙人、你說的都是騙人的、你明明就有
    」，被告好像愣在那邊看著她，當下被告沒有回話，我男友
    有跟被告說如果有做就承認，被告就說他沒有等語（原審卷
    第294至300頁）。由上開證人侯○志、韓○雯之證述內容可知
    ，證人甲 因曾在證人侯○志所經營之魚塭見過被告，故始於
    案發後翌日尋求證人侯○志協助，且甲 雖有意請求協助，惟
    初始仍無法敞開心懷慨談事發經過，即便已經過一夜心情沉
    澱，其講述案發經過時仍無法抑制激動情緒而哭泣，益徵其
    確實因遭被告強制性交而不堪屈辱。況證人甲 於原審審理
    作證時，亦因憶及案發經過而生哭泣之情（原審卷第221至2
    22頁），且經質問是否有如被告所辯解，係給予1,000元而
    經甲 同意發生性行為（此部分被告辯解為本院所不採，詳
    後述）時，甲 當庭提高聲量證述：沒有、他都亂說話等情
    （原審卷第225頁），及於本院審理時以甚為激憤之語氣陳
    稱「我沒有拿被告的錢，被告亂講、亂來（告訴人口氣激憤
    ）」之語（本院卷第265頁），相互參照，其情緒憤慨且語
    氣肯定毫無猶疑，此表現與證人韓○雯所述甲 聽聞被告否認
    犯行時之反應亦有吻合。
　⒊按被害人作為證人時，其證述固應調查其他補強證據，以擔
    保該證述確有相當之真實性，惟所謂補強證據，並非以證明
    犯罪構成要件之全部事實為必要，倘其得以佐證被害人指述
    之犯罪事實非屬虛構，能予保障所指述事實之真實性，即已
    充分。又得據以佐證者，雖非直接可以推斷被告有實行犯罪
    ，但以此項證據與被害人之指述為綜合判斷，若足以認定犯
    罪事實者，仍不得謂其非屬補強證據。是所謂補強證據，不
    問其為直接證據、間接證據，或係間接事實之本身即情況證
    據，均得為補強證據之資料。次按透過「被害人陳述」以外
    之證據，得證明被害人聲稱被害事件時之言行舉止、情緒表
    現、心理狀態或處理反應等情景者（間接事實），係獨立於
    （即不同於）被害陳述之證據方法暨資料，屬具補強證據適
    格之情況證據，可藉其與待證事實有蓋然性之常態關聯，資
    為被害人遭遇（直接事實）致生影響之推理素材，此並非傳
    聞自被害陳述之重複或累積，當容許由法院透過調查程序，
    勾稽被害陳述相互印證，進而產生事實認定之心證（最高法
    院108年度台上字第3388號判決參照）。申言之，被害人證
    述如有其他補強證據可證，具可信性且無瑕疵可指，縱無其
    他直接證據，亦足資作為認定犯罪之積極證據。從而，判斷
    被害人證述是否可信且無瑕疵，即可探究案發後與被害人接
    觸相關人員之見聞，渠等證詞內容或有係聽聞被害人陳述之
    部分，然亦同時存在渠等與被害人接觸互動之對話及感受，
    該部分即屬本於個人之經歷或經驗而為之陳述，所為證詞仍
    值作為補強被害人證述之證據。又性侵害犯罪案件之被害人
    遭受性侵害後所呈現之激動反應或陳述，經依被害人身體及
    精神狀態、事件性質、事件與陳述時間之間隔等綜合研判後
    ，如認屬自發性並無故為虛假，此客觀事實固足援為被害人
    陳述之補強證據（最高法院107年度台上字第111號判決參照
    ）。依上述證人B女、侯○志、韓○雯等證詞，已徵甲○ 因本
    件被告性侵害後，其心理及情緒有直接表達出對被告的（表
    露哭泣、了結自我之負面情緒及事後回想案情所呈現之哭泣
    、乾嘔等情緒、生理反應）憤怒之反應，核與一般遭受性侵
    害之人所產生驚恐、畏懼、情緒低落等反應相符，足資彰顯
    甲○ 因被告上開犯行造成渠心理上之憤怒及影響，若被告未
    對甲○ 為上開性侵害行為，則甲○ 當不致無端出現上開憤怒
    反應，從而，證人甲 陳述本件案發經過及面對被告之否認
    辯解，其態度反應始終如一，並無任何堪疑之處。亦足以佐
    證甲○ 上開指證為真實可採，足資為上開被告犯行之補強證
    明。
  ㈣被告之辯解不予採信之理由： 　　
  ⒈被告雖辯稱係以1,000元與甲○ 為性交易云云。然查：
　⑴被告初於偵訊時即完全否認有與甲 為性行為之事實，甚至編
    造情節供稱「我回家前有喝過甲 家的水，我回家時頭暈，
    我懷疑被仙人跳，我完全沒跟甲 發生性行為」云云（偵卷
    第27頁），顯見其面對案情有刻意為不實陳述且諉責於甲 
    之傾向。後於原審審理時辯稱本件是性交易、是與甲 合意
    性交，其因在監時曾聽信友人說詞，擔心誠實說出與甲 性
    交易會遭判刑，始未敢於第一時間（偵查中）坦承（指性交
    易）等語（原審卷第365頁）；復於本院準備程序時一度改
    口認罪，坦稱對檢察官起訴之犯罪事實承認，我也認罪，上
    訴是為與告訴人和解等語（本院卷第179、180頁）。隨後於
    審理時又再度否認犯行，並稱「雖然我在準備程序認罪且想
    要與告訴人甲 和解，但事後想想我又不是強制性交，為何
    我還要跟告訴人甲 和解、賠償」等語（本院卷第257頁），
    再執本件是合意性交之性交易為辯，其先後供詞反覆，顯有
    飾詞卸責之情形，所辯復與證人甲 之陳述不符，自難逕予
    採信。
　⑵又被告雖於原審時辯稱因在監時曾聽信友人說詞，擔心誠實
    說出與甲○ 性交易會遭判刑，始在偵查中未坦承有性交易一
    節，然由證人侯○志、韓○雯前揭證述可知，被告於案發後翌
    日即遭警方帶回派出所瞭解案情，當時被告即斷然否認有甲
    ○ 指控之性侵犯行，則被告既然是在毫無預警下遭警方帶回
    派出所，顯然並無餘裕請教友人該如何答辯，則其稱第一時
    間未交代性交易係因之後聽聞友人建議云云，顯非可採。甚
    且，倘一切均如被告所辯係以1,000元與甲○ 達成性交合意
    ，且被告有如數支付性行為對價1,000元，雙方於性行為過
    程中毫無不愉快或衝突（原審卷第63、362、370至371頁）
    ，衡情，甲○ 收錢辦事，與被告各取所需，在無其他證據顯
    示甲 有刻意誣陷被告之不良動機下，其當無反指訴遭被告
    性侵害之可能。況被告倘確實有交付甲 性行為對價1,000元
    始與甲 發生性行為，則其面對甲○ 嚴厲不實指控其性侵害
    等情，第一時間又豈會僅是空言否認，而隻字未提與甲○ 為
    性交易之內幕實情？被告面對甲○ 指控之反應及歷次供述之
    更迭，顯難令人信其所辯可採。且本件甲 事後係自行步行
    返家，被告並未載甲 返家，且回家時甲 頭髮衣著凌亂且有
    哭泣悲憤表情，此經證人B女於原審時證述甚明（原審卷第1
    87頁），若係雙方同意所為之性交易，何以完事之後，以被
    告自承其租屋處至甲 住處之距離騎乘機車僅約2、3分鐘之
    遙（本院卷第261頁），且當時尚有下雨之情況，被告並未
    以相同前來時之平和方式，騎乘機車將甲 載送返家，反而
    讓甲 自行淋雨徒步回家？且由證人B女前述所證，甲 返家
    時頭髮衣著凌亂且有哭泣悲憤之情緒表現，加以甲 於原審
    及本院審理時，對於有無向被告拿錢為性交易之詢問，均言
    詞堅定且態度甚為激憤之否認，已如前述，而綜觀其全部陳
    述內容，主要係在說明其在被告租屋處已明確表示「我說不
    要，我不同意」等語，已表明不願與被告發生性交行為，被
    告仍以身形優勢要甲 對其口交、強壓甲 ，違反證人甲 意
    願而為性交行為，況且，本案依上述之說明，被告與證人甲
     之間並無達成性交易合致之事實，被告此部分辯詞尚無可
    採。
　⑶至證人B女雖於審理時證稱：當天甲 回家後，我問甲 被告有
    給錢嗎，甲 說沒有，我有搜甲 身體，沒有半毛錢，我想說
    不知道甲 會不會跟人家拿錢所以同意對方對她怎麼樣等語
    （原審卷第193至195、203頁）。然證人B女確實未在甲 身
    上搜獲任何金錢，已經其證述甚明，且證人B女聽聞甲 哭訴
    遭人性侵害後，雖有對甲 搜身之不尋常舉動，然依據嘉義
    縣社會局109年6月15日嘉縣社社工字第1090032717號函所檢
    附之甲 歷次妨害性自主通報紀錄與司法處遇資料所載（原
    審卷第311至322頁），甲 過往曾有指控遭他人性侵害，惟
    經該他人抗辯為性交易，導致法院判處該涉嫌人無罪之情形
    。從而，證人B女因過往經驗而懷疑甲 本案恐與人性交易，
    進而有對甲 搜身之舉動，即不足為奇。況縱使甲 曾有與人
    為性交易之情形，惟不當然表示本案亦有相同情形，仍需檢
    視全案卷證而為認定。是辯護人於原審時曾以證人B女有對
    甲 搜身之舉動，執為有利被告之抗辯，尚非可採。
  ⒉另被告及辯護人雖曾辯以甲○ 胞兄曾於案發前竊取被告金錢
    而與被告衝突，據此主張甲○ 係因其胞兄遭被告毆打，故心
    生不滿誣指被告云云。然本案係被告主動以要贈送物品與甲
    ○ 為由，將甲○ 載往其租屋處，並非甲○ 或甲○ 胞兄主動設
    局誘引被告。且據被告於審理時供稱：當天我把東西整理好
    拿給甲○ ，甲○ 要走之前就跟我要錢，我就整個火上來，因
    為甲○ 的哥哥常跟我要錢，還會偷我的錢，我已經很不爽甲
    ○ 的哥哥了，甲○ 也跟我要錢，我也不爽甲○ ，所以我就跟
    甲 講說不然我們就來性交，就好像是花錢找女人的意思等
    語（原審卷第362 頁）。可知被告仍對甲○ 胞兄竊盜一事心
    存不滿，則倘甲○ 臨走之際又向被告討錢，可以想見被告確
    實可能當下對甲○ 甚感不滿，而甲○ 胞兄竊取被告金錢及甲
    ○ 又向被告要錢之舉動，既然已經引發被告極大反彈、不悅
    ，衡情，被告理應斷然回絕給予甲○ 金錢，豈會突然同意給
    予甲○ 金錢並與之為性交易行為？況倘被告不僅給予甲○ 物
    資，更應允甲○ 要求，給予其性行為之對價1,000元，雙方
    各取所需，毫無爭端，證人甲○ 又豈會事後莫名泣訴遭被告
    強制性交？反而，依被告當時對甲○ 及甲○ 胞兄累積之不滿
    情緒以觀，證人甲○ 所證其在被告租屋處遭被告羞辱並以強
    暴方式為性行為等情，實較符合被告當時心境而堪採信。
  ⒊至被告雖辯稱其與甲○ 性行為過程中，友人「洪家全」曾進
    入房間拿取充電器，甲○ 當時為何並未向該人求救？其房間
    門未鎖何以甲 不離開？證人甲○ 於原審審理時對此，證稱
    當時有一個弟弟進到被告房間拿充電器，拿了就走，我會怕
    ，所以沒有跟他求救等語（原審卷第231 至232 頁、235 頁
    ）。後於本院審理時陳稱「（問：那個人進來房間拿充電器
    時，你們已經做完了還在做？）我們那時候已經做完了，我
    衣服已經穿好了。（問：縱然你已經穿好衣服了，你為何沒
    有想到要向那個人求救？）我不敢講啊，我穿好衣服就走了
    。（問：為何不敢講？）我會怕啊。（問：怕誰？）我怕那
    個人。…（問：為何會怕那個人？長相兇狠還是身材魁梧？
    ）因為他是被告的朋友阿，向他求救可能沒有效果。」等語
    （本院卷第365頁），亦已說明其當時已遭被告性侵害完事
    ，且因該入內之人為被告之朋友，其因為害怕而未有向其呼
    救之情；衡以證人甲 之心智程度不若常人，其智慮能力有
    障礙（詳後述），其記憶、思考及反應能力本較遜於一般人
    ，對於外在危害之認知及反應能力、口語表達能力本不若一
    般同齡之成年人，且以證人甲 於案發時之身高為144公分，
    體重為40公斤（原審卷第235至236頁），被告身高為175公
    分，體重55至60公斤（原審卷第366頁），顯見兩人體型、
    氣力懸殊，被告顯可輕易壓制甲 之反抗，則依證人甲 之心
    智狀態及其與被告間身形強弱之狀態以觀，再以甲 亦認入
    內之人為被告之朋友，以其甫遭被告性侵害之心緒驚懼尚未
    穩定，深覺懼怕之情亦未平歇，則證人甲 證述其因懼於被
    告或進入房間之人，而未敢向入內之人求救，尚難認悖乎情
    理。況該人進入被告房間之時間短暫，未多作停留，甲 是
    否得以及時呼救，亦容有疑。進而堪認甲 亦因已受被告上
    述強制行為，因內心驚懼而不敢離開，亦非屬違常之舉，無
    從以案發時另有他人到場，被害人未呼救，反推被告不可能
    為前開犯行，是本案尚不足以憑此而遽認被告所辯為可採。
    至被告於本院審理時主張可尋得「洪家全」之人到庭為其有
    利之證述，然迄至審理終結，均未提出該證人確切年籍資料
    以供傳喚，是其此部分已屬空言所執，已無調查必要。
  ⒋被告於本院審理時尚辯稱本件若係強制性交為何甲 身上沒有
    受傷云云，然依甲 於原審時證稱案發當時被告有以口咬其
    右手肩膀部位但無流血（甲 以手比右手肩膀處）之語（原
    審卷第237頁），及於本院審理時陳稱被告逼迫其之方式，
    尚有咬其右手臂之情（本院卷第362頁），而對照卷附甲 之
    嘉義長庚醫院受理疑似性侵案件驗傷診斷書亦記載「右上手
    臂咬傷（已結痂）」之檢查結果，顯見其證述此節並非無據
    ，被告係以上述強暴之方式對甲 施以強制，並導致甲 右上
    臂有咬傷傷痕，已徵被告此部分所辯已屬空言辯解，再以觀
    諸本件被告係以身形優勢壓制甲 及以辱罵方式使甲 心生畏
    懼而屈從方式遂行其強制性交犯行，已經本院認定如前，以
    甲○ 身形之幼小（身高144公分，體重40公斤），在被告房
    間之陌生環境遭被告強制性交，現場孤立無援，而有人身安
    全之慮，未敢勉力掙扎、反抗，所以除上述咬傷部位外，其
    身體其餘部位並未造成受傷，尚與常理並無悖違。
  ㈤另被告雖否認知悉告訴人甲 之心智狀態。然所謂身心障礙者
    ，係指下列各款身體系統構造或功能，有損傷或不全導致顯
    著偏離或喪失，影響其活動與參與社會生活，經醫事、社會
    工作、特殊教育與職業輔導評量等相關專業人員組成之專業
    團隊鑑定及評估，領有身心障礙證明者：一、神經系統構造
    及精神、心智功能。二、眼、耳及相關構造與感官功能及疼
    痛。三、涉及聲音與言語構造及其功能。四、循環、造血、
    免疫與呼吸系統構造及其功能。五、消化、新陳代謝與內分
    泌系統相關構造及其功能。六、泌尿與生殖系統相關構造及
    其功能。七、神經、肌肉、骨骼之移動相關構造及其功能。
    八、皮膚與相關構造及其功能。」身心障礙者權益保障法第
    5條定有明文。查甲○ 領有中華民國身心障礙手冊，為「中
    度智能障礙」之人，有中華民國身心障礙手冊影本1 份附卷
    可稽（存置於警卷最末密封袋內）。而該中華民國身心障礙
    手冊係於本件事發前之84年10月5 日經身心障礙主管機關鑑
    定而領取，是甲○ 智能障礙之現象乃係本案發生前業已存在
    ，應可確認。又「被害人精神、身體障礙、心智缺陷情形之
    有無，係以被害人身心之客觀狀態作為認定之標準，尚不以
    其是否領有身心障礙手冊為判斷之唯一依據」，最高法院著
    有97年度台上字第3515號判決意旨可供參考。而被害人身心
    狀態，因可能隨著時間進行產生變動，則被害人是否處於精
    神、身體障礙、心智缺陷或其他相類之情形，自當以被害時
    之狀態判斷之（最高法院99年度台上字第2207號判決意旨參
    照）。經查，甲○ 於原審審理到庭指述時，經原審當庭觀察
    ，其言行、外觀、神態表現均較一般心智正常之人有明顯不
    同，於本院審理時針對案發經過之陳述，雖能依時序先後及
    被害過程表達，並稱其明確拒絕表示不要而被告仍硬要等語
    （本院卷第362頁），被告所為確實違反其性自主意願。然
    而其陳述用詞仍有僅用單字而語彙不足、多次言語遲鈍表達
    仍有欠缺連貫，其確有外顯之精神障礙、一般人可以感知之
    情狀，是常人與甲○ 接觸相處、交談後，應得輕易判斷其智
    能反應之異狀。又甲○ 之表達能力有限，智商明顯較常人為
    弱等情，亦經證人侯○志、韓○雯於審理時證述明確（原審卷
    第276至277、293至294頁），被告更於偵查及審理中自承：
    甲○ 口齒不清，直接叫我「欸」，感覺表達能力不好，比一
    般人稍微遲緩，案發前我有跟甲○ 講過話，但我都聽不懂她
    在講什麼等語在卷（偵卷第22頁、原審卷第360 、366 頁）
    ，被告於原審時供承伊知甲 已經30幾歲了（原審卷第65頁
    ），以證人甲 實際年齡（79年次，案發時逾29歲之齡）甚
    逾被告（87年次，案發時未滿21歲）之年齡，然而其在原審
    審理時尚稱：被告都稱呼其為「妹妹」、「其不知道乙○○的
    名字，所以叫他哥哥」等語（原審卷第208、236頁），渠等
    乃以「哥哥」、「妹妹」互稱，顯見被告案發前透過與甲○ 
    之互動、交談，已有察覺甲○ 非屬一般具有正常智識之女子
    。參以被告本院準備程序時供稱：「我以為她是大舌頭，因
    為她也沒有什麼在講話，我大部分與她哥哥互動比較多，但
    我不爭執她是心智障礙之人。」等語在卷（本院卷第184頁
    ），是縱被告於案發時不知甲○ 領有身心障礙手冊，惟依前
    述說明，被告就甲○ 為智能障礙之人，理應有所知悉、預見
    ，其曾所辯毫不知情云云，自非可採。
　㈥本件被告確有違反被害人意願之認定理由：
　　至被告於本院準備程序時曾辯以「她沒有講說要不要，所以
    我才對她做那件事情。我有親吻她，但一開始她沒有推開我
    。我當時認為她沒有推開我，就是沒有拒絕，她沒有明確表
    達不願意，她就是不講話而已。」等語（本院卷第183頁）
    ，且以本件是性交易為辯，業如前述，對於是否違反被害人
    意願部分，多有抗辯；然按刑法妨害性自主罪，係為保護性
    自主權法益而設，相關之性行為必須絕對「尊重他方之意願
    」，祇須所施用之方法違反被害人之意願，足以壓抑被害人
    之性自主決定權者，即足當之。至被害人於遭受侵害時曾否
    喊叫、以肢體抗拒，或其身體有否受傷、衣物是否遭撕毀等
    均非所問（最高法院106年度台上字第2260號判決參照）。
    又按西元1979年聯合國大會通過「消除對婦女一切形式歧視
    公約」（以下簡稱CEDAW），並在1981年正式生效，其內容
    闡明男女平等享有一切經濟、社會、文化、公民和政治權利
    ，締約國應採取立法及一切適當措施，消除對婦女之歧視，
    確保男女在教育、就業、保健、家庭、政治、法律、社會、
    經濟等各方面享有平等權利，且不限於聯合國會員國，均可
    加入。鑑於保障婦女權益已成國際人權主流價值，我國為提
    升我國之性別人權標準，落實性別平等，經立法院於民國96
    年1月5日議決，2月9日總統批准並頒發加入書，明定CEDAW
    具國內法效力，並經立法院於100年5月20日三讀通過，於同
    年6月8日公布「消除對婦女一切形式歧視公約施行法」。CE
    DAW於國內生效是我國推動性別平等的重要里程碑，促使我
    國性別人權狀況與國際接軌，兩性權益均獲得平等保障，性
    別歧視逐步消除。落實在性侵害事件，主要為打破以往對於
    性別刻板印象及普遍存在性侵害犯罪迷思。以刑法第16章妨
    害性自主罪章而言，所保護法益為個人性自主決定權，即個
    人享有免於成為他人性客體的自由，可依其意願自主決定「
    是否」、「何時」、「如何」及與「何人」為性行為，此乃
    基於維護人性尊嚴、個人主體性及人格發展的完整，並為保
    障個人需求獲得滿足所不可或缺的基本權利。強調「性自主
    決定權」即「性同意權」，意指任何性行為都應建立在相互
    尊重，彼此同意的基礎上，絕對是「No means No」「only 
    Yes means Yes」，即「說不就是不！」、「她（或他）說
    願意才是願意！」、「沒有得到清楚明瞭的同意，就是不同
    意！」（最高法院110年度台上字第1781號判決意旨參照）
    。本件被害人甲 雖有心智缺陷，但其智能障礙並不影響其
    有自主意願及表達自我意願之能力，則依前述說明，被告並
    未取得被害人之同意或有積極證據證明被害人有事前合意性
    交之意思，而其不顧甲 以言語及出力表達反抗之情，本件
    業已認定被告確有違反被害人甲 之意願為上開強制性交犯
    行，則被告上開辯解，自亦不能採為有利於被告之認定。
三、承前各節，相互勾稽以觀，被告空言否認，辯稱係與甲 為
    性交易，未違反甲 意願對其為強制性交行為云云，顯係臨
    訟卸責之詞，並不足採。本件事證明確，被告上開犯行至堪
    認定，應依法論科。
參、論罪科刑：
一、按稱性交者，謂非基於正當目的所為之下列性侵入行為：一
    、以性器進入他人之性器、肛門或口腔，或使之接合之行為
    。二、以性器以外之其他身體部位或器物進入他人之性器、
    肛門，或使之接合之行為，刑法第10條第5 項定有明文。本
    件被告於前揭時、地，以其生殖器插入甲○ 口腔及性器內之
    行為，屬刑法第10條第5 項所規定之性交，堪以認定。
二、又所謂「強暴」，係指直接或間接對被害人之身體加諸有形
    強制力，以圖排除被害人抗拒而言。查被告強脫甲 衣褲，
    施以口咬暴力，並以身形之優勢，強行壓制甲 ，可認已屬
    施強暴之行為無訛。且被告知悉甲 為具中度智能障礙之心
    智缺陷之人，業如前述，則被告對心智缺陷之甲 以強暴之
    方式為上揭強制性交行為，核其所為，係犯刑法第222條第1
    項第3款之對心智缺陷之人強制性交罪。被告雖係先後以陰
    莖插入甲 口腔、陰道之方式對其性交行為，惟被告係為滿
    足一時之性慾，而於密切接近之時間及同地實行性交行為，
    且侵害同一法益，各行為之獨立性極為薄弱，依一般社會健
    全觀念，在時間差距上，難以強行分開，應視為數個舉動之
    接續施行，合為包括之一行為予以評價為接續犯，而僅成立
    1次強制性交罪。
肆、上訴駁回之理由：
一、原審本於同上之見解，認被告犯行均罪證明確，因予適用刑
    法第222條第1項第3款之規定，並審酌被告年紀尚輕，明知
    告訴人甲○ 有心智缺陷之情事，自我保護能力顯然不足，竟
    以其身形優勢壓制甲○ ，無視甲○ 之性自主決定權，性侵害
    甲○ ，造成甲○ 身心俱創，所受傷害難以平復及彌補，且以
    強暴之手段為性侵行為，顯然漠視法律規範及女性身體自主
    權，實為社會道德、法理所不容，所為殊不可取，應予嚴厲
    非難。兼衡被告犯後飾詞狡辯否認犯行，供詞避重就輕，難
    見悔意。其於本案行為前曾有恐嚇危害安全、酒駕、傷害等
    犯罪前科，有臺灣高等法院被告前案紀錄表在卷可參（原審
    卷第7 至11頁），素行非佳。再告訴人甲○ 就刑度部分於原
    審審理時表示：我真的很恨被告，他怎麼對待我的，這件事
    讓我晚上都睡不好，希望法院判久一點，不要讓被告出來等
    語（原審卷第243 頁、245 頁）。且參之被告自陳教育程度
    為高職肄業，曾從事工地、加油站工作，日薪約1300元，離
    婚，育有1 名子女（現由被告雙親照顧），目前與祖母同住
    之家庭、經濟、生活狀況暨其犯罪目的、所生危害等一切情
    狀，量處有期徒刑9年6月之刑，以資懲儆。
二、本院審核原審認事用法俱無不合，量刑亦稱妥適。又按量刑
    輕重，屬為裁判之法院得依職權自由裁量之事項，苟其量刑
    已以行為人之責任為基礎，並斟酌刑法第57條各款所列情狀
    ，在法定刑度內，酌量科刑，無顯然失當或違反公平、比例
    及罪刑相當原則者，亦無偏執一端，致明顯失出失入情形，
    即不得指為違法。且告訴人甲 之妹D女於本院準備程序及審
    理時表示「我姐姐（指甲 ）不是很容易生氣哭泣，除非有
    委屈才會如此。本件我認為我姐姐應該是真的受到委屈，事
    發時她有跟我講她很想去死，被告騙她去拿魚，就直接性侵
    我姐姐，且做很多變態的事情。我姐姐與被告沒有合意性交
    ，我姐姐也沒有拿被告的錢，希望法院依法處理。」之語（
    見本院卷第100頁）、被害人甲 於本院審理時仍希望量以重
    刑之量刑意見（見本院卷第366頁），從而，被告上訴意旨
    ，仍執前詞，否認犯罪，並指摘原判決不當，為無理由，應
    予駁回。
據上論斷，應依刑事訴訟法第368條，判決如主文。　　
本案經檢察官葉美菁提起公訴，檢察官黃朝貴到庭執行職務。
中　　華　　民　　國　　110 　年　　8 　　月　　4 　　日
                  刑事第二庭    審判長法　官  陳顯榮
　　　　　　　　　　　　　　　　　　　法　官  陳弘能
　　　　　　　　　　　　　　　　　　　法　官  黃裕堯
以上正本證明與原本無異。
如不服本判決應於收受送達後20日內向本院提出上訴書狀，其未
敘述上訴理由者，並得於提起上訴後20日內向本院補提理由書（
均須按他造當事人之人數附繕本）「切勿逕送上級法院」。
　　　　　　　　　　　　　　　　　　　書記官  蔡孟芬
中　　華　　民　　國　　110 　年　　8 　　月　　4 　　日
附錄本案論罪科刑法條全文
中華民國刑法第222條
（加重強制性交罪）
犯前條之罪而有下列情形之一者，處 7 年以上有期徒刑：
一、二人以上共同犯之者。
二、對未滿十四歲之男女犯之者。
三、對精神、身體障礙或其他心智缺陷之人犯之者。
四、以藥劑犯之者。
五、對被害人施以凌虐者。
六、利用駕駛供公眾或不特定人運輸之交通工具之機會犯之者。
七、侵入住宅或有人居住之建築物、船艦或隱匿其內犯之者。
八、攜帶兇器犯之者。
前項之未遂犯罰之。